【裁判字號】    98,交抗,1429
【裁判日期】    980630
【裁判案由】    違反道路交通管理處罰條例
【裁判全文】
臺灣高等法院交通刑事裁定            98年度交抗字第1429號
抗  告  人
即受處分人  甲○○
上列抗告人因違反道路交通管理處罰條例案件，不服台灣基隆地
方法院，中華民國九十八年四月三十日所為裁定（九十八年度交
聲字第一一五號），提起抗告，本院裁定如下：
    主  文
抗告駁回。
    理  由
一、抗告意旨略以：由成功陸橋下轉進龍安街之地上無標誌、遵
    行標線指示，兩邊無劃白線，轉彎處並無標誌牌，嗣後始在
    三月底劃線及標示，員警庭呈照片禁制標誌設置在二樓高之
    橋墩邊緣，離轉龍安街有十公尺等語。
二、按駕駛人駕駛車輛或行人在道路上，應遵守道路交通標誌、
    標線、號誌之指示、警告、禁制規定；汽車駕駛人爭道行駛
    不按遵行之方向行駛者，處新台幣（下同）六百元以上一千
    八百元以下罰鍰，並記違規點數一點；道路交通管理處罰條
    例第四條第一項、第四十五條第一款、第六十三條第一項第
    一款分別定有明文。而道路交通管理處罰條例所稱之汽車，
    依該條例第三條第八款規定，包括機器腳踏車。
三、經查：
  (一)抗告人即受處分人於民國九十八年三月十三日下午二時四十
    五分，騎乘車牌號碼ＣＶＳ－○○三號重型機車，行經基隆
    市○○街與精一路口，未按遵行方向行駛，逆向行駛於龍安
    街，為基隆市警察局第一分局南榮派出所警員乙○○攔停當
    場填製基隆市警察局基警交字第ＲＢ0000000號舉發
    違道路交通管理事件通知單，舉發「逆向行駛成功路往精一
    路」違規，交由受處分人簽收，受處分人於應到案期日前向
    原處分機關交通部公路總局台北區監理所基隆監理站提出申
    訴，經原舉發單位調查結果，仍認受處分人有前揭違規行為
    ，於九十八年三月三十日以基監字第四二－ＲＢ00000
    00號違反道路交通管理事件裁決書，依道路交通管理處罰
    條例第四十五條第一款之規定，裁處受處分人罰鍰新台幣九
    百元，並記違規點數一點，受處分人於收受該裁決書後於期
    限內聲明異議等情，有基隆市警察基警交字第ＲＢ0000
    000號舉發違道路交通管理事件通知單、交通部公路總局
    台北區監理所基隆監理站基監字第四二－ＲＢ000000
    0號違反道路交通管理事件裁決書、基隆市警察局第一分局
    基警一分五字第○九八○一○二六四○號函、聲明異議狀附
    卷可參（原審卷第三頁至第七頁）。
  (二)受處分人歷次雖均以基隆市成功陸橋轉進龍安街之地上無標
    誌、遵行標線指示等詞置辯，惟據證人即攔停舉發受處分人
    之南榮派出所警員乙○○於九十八年四月十六日原審調查時
    證述：「…（庭提平面圖、龍安街單行道路口禁止進入之標
    示照片六張）本件是我舉發，當時我們在龍安街與精一路口
    （即庭呈現場圖圖３位置）執行守望相助與交通稽查勤務，
    我們看到異議人在騎乘機車由成功一路（即庭呈平面圖圖２
    位置）右轉龍安街逆向行駛，我們當場將其攔停，並依法告
    發…（舉發時，龍安街的路口是否有禁止進入的標誌或標線
    ？）龍安街出口處有禁止進入的標示，如同照片所拍攝的部
    分（即庭呈平面圖圖１位置）…（禁止進入之標示是在舉發
    日之前存在？）這在舉發之前就有設置，並非本案之後才設
    置…（龍安街出口所設置禁止進入之標誌，車輛在出口處是
    否可以明白辨識？）可以看得到，駕駛人從華三街右轉（即
    庭呈平面圖圖２位置）所看到的標誌是我提出圖２之照片，
    並非異議人所言圖１（標誌設於橋墩中間）的照片，所以異
    議人可以清楚看見禁止標誌，且該標誌在舉發當日前就已存
    在很久…」（原審卷第十五頁、第十六頁）等語，及提出之
    平面圖及現場照片六紙（原審卷第十八頁至第二十一頁），
    而由基隆市○○街進入龍安街口前，華三街上確實設有禁止
    右轉（龍安街）之禁制標誌，該禁制標誌所設置之位置，係
    位於屋簷下所設招牌之下緣旁，距離地面甚高，未為一般人
    或車輛所遮蔽，是以，由受處分人之車行方向，當可清楚看
    到設置於華三街上禁止右轉（龍安街）之禁制標誌乙節，堪
    以認定。按駕駛人駕駛車輛時，本即負有隨時注意車前狀況
    及交通標誌、標線、號誌設置情形之注意義務，此注意義務
    ，不因是否為本地人而有所差別，受處分人辯稱：「…當時
    很多人在賣菜，我為了要閃路邊的行人，我又非本地人，且
    地上沒有繪製標線，所以我才會駛入龍安街…」云云（原審
    卷第二十一頁），洵無足採；又受處分人雖提出龍安街出口
    段照片三紙，用以證明該處並未設置禁制標誌或標線，惟其
    未就其機車行進之華三街予以拍攝，且華三街之路段有禁止
    右轉之標誌乙節，已據證人乙○○證述如上，並提出照片（
    即圖二照片，原審卷第二十頁）附卷可佐，是受處分人所辯
    ，並無理由。
  (三)至受處分人於原審另辯以：當時許多車輛逆向行駛於龍安街
    ，亦未見員警取締，因此執公平原則以為抗辯云云。查，行
    政程序法第四條規定，行政行為應受法律及一般法律原則之
    拘束，而平等原則既屬一般法律原則之範疇，行政行為自應
    受其拘束，固不待言，惟依「不法者不得主張平等原則」之
    法理，受處分人之違規，不因他人之違規而可以平等原則加
    以卸責，本件受處分人確有未按遵行標誌行駛之違規行為，
    業如前述，則執勤員警基於受處分人之違規行為，本有正當
    理由以為舉發，受處分人此部分所指，容有違誤。
四、原審法院認受處分人確實於前開時、地騎乘重型機車，爭道
    行駛而有未依遵行方向行車之違規行為，原處分機關依道路
    交通管理處罰條例第四十五條第一款、第六十三條第一項第
    一款之規定，裁處罰鍰九百元，並記違規點數一點，均屬有
    據，無違法或不當之處，因而駁回受處分人之異議聲明，經
    核原裁定認事用法並無不合。受處分人抗告稱龍安街地上無
    標誌、遵行指示，兩邊亦無劃白線等情，惟該路段已設禁止
    左轉及通行標誌（原審卷第十九、二十頁），故無須於地上
    再畫標線，受處分人抗告執前詞，任意指摘原裁定不當，並
    無理由，應予駁回。
五、據上論結，應依道路交通案件處理辦法第二十六條，刑事訴
    訟法第四百十二條，裁定如主文。
中    華    民    國    98    年    6     月    30    日
                  刑事第十三庭審判長  法  官  曾德水
                                      法  官  趙文卿
                                      法  官  林婷立
以上正本證明與原本無異。
不得再抗告。
                                      書記官  王增華
中    華    民    國    98    年    7     月    6     日


司法院資訊處製作；財團法人民間司法改革基金會備份。
